最　高　行　政　法　院　判　決　　　　　　　　　九十一年度判字第二四○六號
　　上　訴　人　甲○○
　　　　　　　　乙○○
　　被 上訴 人　臺北市稅捐稽徵處
　　代　表　人　丙○○
右當事人間因印花稅事件，上訴人對於中華民國九十年四月十二日臺北高等行政法院
八十九年度訴字第一三八一號判決，提起上訴，本院判決如左：
    主  文
上訴駁回。
上訴審訴訟費用由上訴人負擔。
　　理  由
本件上訴人起訴主張：上訴人於民國（以下同）八十七年十一月二十三日書立台北市
北投區○○段○○段一二三地號之土地買賣所有權移轉契約書乙份，載明買賣金額為
新台幣（以下同）一三、四三九、六五○元，應貼用印花稅票計一三、四三九元。被
上訴人以其中有一二、○○○元印花稅票涉嫌揭下重用，補徵上訴人印花稅一二、○
○○元外，並按所漏稅額處二十倍罰鍰計二四○、○○○元。惟上訴人於上開土地買
賣所有權移轉契約書上依價款千分之一貼用印花稅票後，即將該契約書等相關證件各
附影印本一份，向台北市稅捐稽徵處北投分處申報完稅後，即送臺北市士林地政事務
所申辦權利移轉登記。嗣該所審查員以該案貼用印花稅票之中間頁部分，印花稅票陳
舊汎霉，核認疑難，要求更換稅票。翌日上訴人即備妥四十張百元一頁印花稅票，粘
貼於十六Ｋ白紙上，至地政機關拆開原卷，拆下四千元之印花稅票頁，予以更換新貼
同額稅票一頁，再予整理訂回，當場並補劃粗筆銷花，但連頁的騎縫因原已連同舊頁
綴章，拆換後只得依原綴位予以騎縫，此狀況下必定衍生移位、不準現象，惟恐日後
有所疑猜，遂當場註明「年月８日補銷」字樣於其上並簽章。而此補正更頁、補
銷花之移位，卻被認為一二、○○○元（加上後頁八千元）印花稅票揭下重用違章。
上訴人依地政機關人員指囑更換稅票所衍生之結果，法理上應有阻卻違法事由之適用
。本件騎縫章不合，係因更換中間頁，連帶使次頁也不合所造成，而次頁（即後頁八
千元）自始清晰吻合貼用於本案，且為同一頁，豈可一併認定為違章。且上訴人於申
報時完整地貼用稅票後，自送進地政機關至今，案卷均存於地政及稅捐機關，補正亦
於現場補正，並無機會「自他處揭下重用」。請撤銷再訴願決定、訴願決定及原處分
等語。
被上訴人則以：查上訴人系爭違章事實，有臺北市士林地政事務所八十八年一月八日
北市士地一字第八八六○○○一一○○號函送系爭土地買賣所有權移轉契約書及其所
附貼印花稅票等案關資料、被上訴人八十七年十二月三十日北市稽工乙字第八七一八
五○六四○○號函等資料，附卷可稽，堪予認定。至上訴人訴稱係將污黃之印花解開
重貼乙節，然依臺北市士林地政事務所所檢送之系爭附貼印花稅票觀之，本件土地買
賣金額計一三、四三九、六五○元，應納印花稅額計一三、四三九元，除第一頁貼用
印花稅票稅額計一、四五○元，未發現有不符外，第二頁及第三頁接連二紙面騎縫處
間所加蓋之註銷圖章有明顯不符之處（稅額計一二、○○○元），其起訴理由，顯不
足採。從而，被上訴人原核定補徵印花稅及罰鍰處分，揆諸印花稅法第五條第五款、
十條、第十一條、第二十四條規定，並無違誤等語，資為抗辯。
原審斟酌全辯論意旨，及調查證據結果，以：查上訴人於八十七年十一月二十三日書
立台北市○○區○○段三小段一二三地號之土地買賣所有權移轉契約書乙份，載明買
賣金額為一三、四三九、六五○元，應貼用印花稅票計一三、四三九元，因所貼之印
花稅票涉嫌揭下重用，經臺北市士林地政事務所移由被上訴人審理之事實，有該土地
買賣所有權移轉契約書、臺北市士林地政事務所八十八年一月八日北市士地一字第八
八六○○○一一○○號函附於原處分卷可稽，自堪信為真實。至上訴人訴稱各節，經
傳訊臺北市士林地政事務所審查人員蔣素娥結證稱：「是我通知上訴人的，依照印花
稅法第十一條及內政部台內地字第八四八三三八一號函釋，因印花稅上面有原子筆
及簽字筆二種筆跡，且印花稅票有新、有舊，我印象中印花稅票有被洗過再用過的感
覺，事實上沒有儀器可供鑑定。印象中不是發霉的現象。是否在我面前重新補換印花
稅票及在其上註記，我沒有印象，因時間太久了，但他案卷並沒有領回，應該沒有機
會事後註記。」等語，參以上訴人之訴訟代理人張義力於貼有印花稅票中之第二頁背
面註記「年月８日補銷」字樣及蓋張義力之圖章，並在該土地買賣所有權移轉契
約書末與該貼有印花稅票中之第二頁首之間蓋張義力之圖章騎縫，而該第二頁末亦蓋
有張義力之右印文，均為附於訴願卷內之原申報之契約書影本所無，可見該第二頁確
如上訴人所稱已抽換過。次查該經上訴人抽換過後之貼有印花稅票中之第二頁首與土
地買賣所有權移轉契約書末之間所蓋之張義力之圖章騎縫，為整個印文，且上訴人將
該第二頁末與貼有印花稅票中之第三頁末間隔相疊，蓋上印花圖章，使各該頁末依序
有右、左半個印花圖章拼湊為整個印花圖章騎縫，則何以該第二頁末有半個張義力圖
章之右印文，而該第三頁末並無另半個張義力圖章之左印文與之拼湊為整個印文騎縫
？顯見上訴人抽換過後之印花稅票頁（即第二頁）仍為他案揭下重用之早已銷花之印
花稅票頁，而非換貼未經銷花之印花稅票頁後銷花，是則上訴人所謂之已換貼新印花
稅票，即不應補稅與處罰，及縱有揭下重用情事，在未被檢舉前補正，就不應處罰云
云，委無可採。又該貼有印花稅票中之第三頁與第四頁之印花稅票在燈光下檢視，有
經泡水揭下後，背面膠水隨所泡之水沾粘上印花稅票正面，風乾後既有反光之現象，
且觸感堅硬，不若新印花稅票既無反光之現象，且觸感柔軟，顯見該兩頁印花稅票頁
均為揭下重用之印花稅票頁。綜上，上訴人主張其在未被檢舉前已補正印花稅票四、
○○○元，另八、○○○元印花稅票亦非揭下重用之印花稅票，不應補稅與處罰云云
，顯不足採。因將原處分及一再訴願決定予以維持，駁回上訴人之訴，核無違誤。上
訴論旨，除執前詞外，另以：本件契約書貼有印花稅票之接頁部分，確係於現場抽換
補正，並以上訴人之代理人私印文註記，為原審判決所是認。依常理，上訴人尚無可
能自他處揭下印花稅票，於地政機關承辦人員面前予以換貼，是原審判決認上訴人有
揭下重用印花稅票之事實，違反常理。況其據以認定之理由，與訴願決定相異，亦有
判決理由矛盾之違法。又原審判決以經上訴人抽換過後之貼有印花稅票中之第二項末
有半個張義力圖章之右印文，而該第三頁之頁末並無另半個張義力之左印文與之拼湊
為整個印文騎縫，認上訴人有違章事實乙節，惟關此不啻兩造於原審均未主張，且原
審亦未就此命兩造當事人辯論，已違反行政訴訟法第一百四十一條、第一百七十六條
準用民事訴訟法第二百七十八條及第一百八十九條等規定。況上訴人前於再訴願階段
即已指明係因現場補正抽換，倉促之間誤將該左印文置於契約書第二頁首。且各該不
合部分，於原申報之契約書所無，足證係因補正稅票所致。另上訴人於訴願時業陳明
因工讀生誤將樹脂糊直接刷於印花稅票正面，只得待其風乾後再予以貼花使用，故該
稅票呈光亮面且較硬厚，詎原審判決均未詳予審究而駁回上訴人之訴，顯有未合云云
，指摘原審判決違誤。查原判決就系爭印花稅票中之第二、三、四頁係揭下重用，已
詳敘其認定之理由，並無違反證據法則或理由矛盾之情形。至上訴人主張應與印花稅
票第二頁末半個張義力圖章相綴合之張義力圖章左印文，係誤置於契約書第二頁之首
乙節，經檢視原處分卷附系爭土地買賣所有權移轉契約書第二頁首並無張義力圖章左
印文，上訴人主張自無可採，原審雖未將該缺左印文之張義力圖章提示辯論，於判決
之結果尚無影響。此外上訴人其餘上訴理由，係對原審取捨證據、認定事實之職權行
使指摘為違背法令，其請求廢棄原判決，為無理由，應予駁回。
據上論結，本件上訴為無理由，爰依行政訴訟法第二百五十五條第一項、第九十八條
第三項前段、第一百零四條、民事訴訟法第八十五條第一項前段，判決如主文。
中　　華　　民　　國　　九十一　　　年　　　十二　　　月　　  三十　　　日
                    最 高 行 政 法 院  第 五 庭
                                審 判 長 法  官　　　徐　樹　海
                                         法  官      蔡  進  田
                                         法  官　　　黃  璽  君
                                         法  官　　　鄭　淑　貞
                                         法  官　　　林　茂　權
右  正  本  證  明  與  原  本  無  異
　　　　　　　　　　　　　　　　　　　　 法院書記官　阮  桂  芬
中　　華　　民　　國　　九十一　　　年　　　十二　　　月　　三十一　　　日
